臺灣高等法院民事判決　　　　　　　　　　　　　　九十三年度上易字第一三四號
　　上　訴　人　甲○○
　　訴訟代理人　吳武川律師
　　被上訴人　　桃苗汽車股份有限公司
　　法定代理人　陳杭
　　訴訟代理人　陳文芳
右當事人間，因請求損害賠償事件，上訴人對於中華民國九十二年十一月十二日臺灣
桃園地方法院九十一年度訴字第二０五八號第一審判決，提起上訴，經本院於九十三
年三月三十日言詞辯論終結，判決如左：
    主      文
上訴駁回。
第二審訴訟費用由上訴人負擔。
    事實及理由
一、上訴人起訴主張：被上訴人於民國九十年八月二十五日將「國瑞」出產，車型「
    CEIEPN」、排氣量1.6L之自小客車乙輛，出售予上訴人，約定總價金為新臺幣 (
    以下同 )六十三萬七千元，上訴人已依約給付價金，被上訴人亦於同年九月五日
    交付牌照9P-1590號自用小客車 (以下稱系爭小客車)。詎上訴人受領被上訴人所
    交付之系爭小客車有：大燈進水、音響喇叭有風聲進入、另行搭配購買之 VCD影
    音設備畫面無法正常開啟、車行時速四十公里以上時，畫面會有中斷情形、車內
    LCD 螢幕於車輛行進中滑落、煞車牒盤陸續變形、車輛葉子板曾經烤漆等之瑕疵
    存在，幾經上訴人請求解約、換車、或減少價金，均未獲置理。為此，依解除契
    約不當得利返還請求權之法律關係，求為命被上訴人應給付六十三萬七千元本息
    之判決，為其先位聲明；如認解除契約顯失公平，依減少價金請求權之法律關係
    ，求為命被上訴人應給付三十一萬八千五百元本息之判決，為其備位聲明。原法
    院為敗訴判決後提起上訴，先位之上訴聲明為：(一)原判決廢棄。(二)被上訴人
    應給付上訴人六十三萬七千元及自起訴狀繕本送達翌日起至清償日止，按週年利
    率百分之五計算之利息。(三)第一、二審訴訟費用由被上訴人負擔。備位之上訴
    聲明：(一)原判決廢棄。(二)被上訴人應給付上訴人三十一萬八千五百元，及自
    起訴狀繕本送達翌日起至清償日止，按週年利率百分之五計算之利息。(三)第一
    、二審訴訟費用由被上訴人負擔。
二、被上訴人則以：上訴人以六十三萬七千元向被上訴人承購系爭小客車，係由國瑞
    汽車公司製造、生產，由和泰汽車公司總代理，再由和泰汽車公司委由被上訴人
    銷售，被上訴人已於交付予上訴人時，即將汽車原始新車出廠證明文件，同時交
    付予上訴人，即使有小瑕疵亦非被上訴人所能預見，上訴人指摘被上訴人故意不
    告知，顯不實在，且上訴人所指之各項瑕疵，於九十年十一月二十八日前通知被
    上訴人，業經被上訴人予以維修，遲至九十一年十月十八日始以存證信函為解除
    契約之意思表示，及提起本件訴訟始為減少價金之請求，均已逾越民法第三百六
    十五條所規定之六個月除斥期間，其解除權、請求權均已消滅，上訴人提起本件
    於法尚有未合等語，資為抗辯。並聲明：(一)上訴駁回。(二)第二審訴訟費用由
    上訴人負擔。
三、按：違反當事人不得提出新攻擊或防禦方法之規定者，第二審法院應駁回之。民
    事訴訟法第四百四十七條第三項定有明文。經查上訴人於原審主張被上訴人出賣
    系爭小客車有瑕疵存在，以民法第三百五十九條：「買賣因物有瑕疵，而出賣人
    依前五條之規定，應負擔保之責者，買受人得解除其契約或請求減少其價金。但
    依情形，解除契約顯失公平者，買受人僅得請求減少價金。」之規定，為其攻擊
    方法；經被上訴人以民法第三百六十五條第一項：「買受人因物有瑕疵，而得解
    除契約或請求減少價金者，其解除權或請求權，於買受人依第三百五十六條規定
    為通知後六個月間不行使或自物之交付時起經過五年而消滅。」為其抗辯、防禦
    方法，原法院為敗訴判決後，於本院始另行提出以民法第二百二十七條、第三百
    六十條之規定，主張損害賠償請求權，不適用同法第三百六十五條除斥期間之規
    定為其新攻擊方法，依前揭法條規定，本院應駁回之而不予斟酌，合先敘明。
四、上訴人主張被上訴人於民國九十年八月二十五日將系爭小客車乙輛，出售予上訴
    人，約定總價金為六十三萬七千元，上訴人已依約給付價金，被上訴人亦於同年
    九月五日交付系爭小客車。上訴人受領被上訴人所交付之系爭小客車確曾因：大
    燈進水、音響喇叭有風聲進入、另行搭配購買之 VCD影音設備畫面無法正常開啟
    、車行時速四十公里以上時，畫面會有中斷情形、車內 LCD螢幕於車輛行進中滑
    落、煞車牒盤陸續變形、車輛葉子板曾經烤漆等之瑕疵存在，進入被上訴人保養
    廠維修等事實，為被上訴人所不爭執，且有訂購合約書(原審卷第八頁)、被上訴
    人之工作傳票(原審卷第三五至三八頁)等影本在卷為憑；上訴人主張之上開事實
    ，應堪信為真實。
五、查：買受人因物有瑕疵，而得解除契約或請求減少價金者，其解除權或請求權，
    於買受人依第三百五十六條規定為通知後六個月間不行使或自物之交付時起經過
    五年而消滅。民法第三百六十五條第一項定有明文。本件上訴人對於其於九十年
    九月五日受領被上訴人所交付系爭小客車，其迄至同年十一月二十八日止，陸續
    發現其所主張之瑕疵存在，通知被上訴人且進入被上訴人之汽車保養廠維修，業
    經被上訴人修復等事實，為上訴人所不爭執；依前揭法條規定上訴人自得於九十
    年十一月二十八日起算六個月內，至九十一年五月二十八日止，行使其契約解除
    權、或減少價金請求權，即使依上訴人主張被上訴人所交付前開小客車有煞車牒
    盤變形之瑕疵，九十一年一月六日通知被上訴人，亦應於九十一年七月六日之前
    ，行使其契約解除權、或減少價金請求權；惟查上訴人竟遲延至九十一年十月十
    八日始以存證信函通知被上訴人為解除契約之意思表示，有上訴人提出之存證信
    函影本在卷(原審卷第九至十一頁)為憑、並於提起本件訴訟後，九十二年二月十
    四日始於原法院言詞辯論期日，提出準備書狀(原審卷第五九至六一頁)以備位聲
    明行使其減少價金請求權。上訴人之契約解除權、減少價金請求權，顯已因逾越
    民法第三百六十五條第一項所規定之六個月期間不行使而消滅。
六、又：當事人主張有利於己之事實者，就其事實有舉證之責任，民事訴訟法第二百
    七十七條前段定有明文。被上訴人對於上訴人主張已於九十年十一月二十八日將
    系爭小客車送至被上訴人之保養廠維修時、及九十一年六月間向桃園縣桃園市調
    解委員會申請調解時，均曾向被上訴人為解除契約之意思表示之事實，為被上訴
    人所否認，上訴人自應就其已向被上訴人為解除契約之意思表示之事實，負舉證
    之責任；雖上訴人提出被上訴人致桃園縣政府函(原審卷第七五頁)、及桃園縣桃
    園市調解委員會調解不成立證明書(原審卷第七六頁)為憑，惟查被上訴人前揭致
    桃園縣政府函略以：「．．．客戶於十一月二十八日入廠反應，已更新的右前大
    燈並未碰撞卻又有裂痕，要求保固。但服務廠檢視系爭車輛後回答『右前葉有烤
    漆過』疑曾碰撞為由拒絕保固，致引發客戶不滿要求換車。．．」、調解不成立
    證明書僅記載：「九十一年六月二十一日對造人（即被上訴人）未到場，九十一
    年六月二十八日對造人發函表示不便出席，未到場」等字樣，及上訴人聲請調解
    時，其聲請意旨略以：「聲請人於九十年八月二十五日向桃苗公司北桃園營業所
    購買自用小客車乙輛，聲請人於受領車後，始察覺該車輛有異，進而得知此車有
    瑕疵，非無故障之原始新車。」等語，亦有聲請調解書影本在卷 (原審卷第一四
    六頁) 足憑，無一足以證明上訴人有向被上訴人為解除契約之意思表示。至於被
    上訴人於前揭致桃園縣政府函表示上訴人確曾要求換車，但查：買賣之物，僅指
    定種類者，如其物有瑕疵，買受人得不解除契約或請求減少價金，而即時請求另
    行交付無瑕疵之物，為民法第三百六十四條第一項所明定。本件上訴人係向被上
    訴人指定承購「國瑞」出產，車型「CEIEPN」、排氣量1.6L自小客車之車種，依
    上開法條規定，上訴人得不解除契約或請求減少價金，而選擇「換車」即另行交
    付無瑕疵之物；而非上訴人於選擇「換車」時，得同時解除契約。上訴人主張其
    要求換車，即為解除契約之意思表示，顯有誤解法條規定之謬誤，自無足取。
七、上訴人另主張被上訴人所交付系爭小客車，於交車前經被上訴人烤漆處理，足見
    被上訴人明知系爭小客車曾受嚴重撞擊，有故意不告知瑕疵之事實，依民法第三
    百六十五條第二項規定不適用同條第一項之規定等語；經查被上訴人雖不否認系
    爭小客車於交車前確曾為烤漆處理，惟以：上訴人訂購車輛後，被上訴人為準備
    交車須於新車整備時，發現系爭小客車右前葉子板外側有一點近似手指按壓之凹
    痕，為確保新車品質，乃依程序進行修補烤漆作業，於交付時已無葉子板凹陷之
    瑕疵等語為抗辯；上訴人雖主張該凹陷係因嚴重撞擊所致，然未據上訴人就此有
    利於己之事實舉證以實其說，況被上訴人所交付予上訴人之系爭小客車，係由國
    瑞汽車公司製造，和泰汽車公司總代理，再由和泰公司委由被上訴人銷售之事實
    ，為上訴人所不爭執，被上訴人對於系爭小客車於製造過程中內部所產生之小瑕
    疵，非被上訴人所能預見，且上訴人未能舉證證明被上訴人有故意隱匿系爭小客
    車，有上訴人所指瑕疵存在之事實，上訴人主張不適用民法第三百六十五條第一
    項規定之除斥期間，亦非可採。
八、從而，上訴人提起本件訴訟，請求被上訴人給付六十三萬七千元本息，為其先位
    聲明、請求被上訴人給付三十一萬八千五百元本息，為其備位聲明，於法均非有
    據，不應准許；原法院為其敗訴判決，並駁回其假執行之聲請，經核尚無違誤。
    上訴意旨仍持陳詞，指摘原法院之判決不當，求予廢棄，非有理由，應予駁回。
據上論結，本件上訴為無理由，爰判決如主文。
中　　　華　　　民　　　國　　九十三　　年　　　四　　　月　　  六  　　日
                                    民事第六庭
                                        審判長法  官  林　丁　寶
                                              法  官  林　恩　山
                                              法  官  陳　博  享
正本係照原本作成。
不得上訴。
中　　　華　　　民　　　國　　九十三　　年　　　四　　　月　　　七　　　日
　　　　　　　　　　　　　　　　　　　　　　　書記官  鄭　靜　如
